臺灣高雄地方法院民事裁定　　　　　100年度消債更字第205號
聲　請　人　張慶雯
上列當事人因消費者債務清理事件聲請更生，本院裁定如下：
    主  文
聲請人張慶雯自民國一百年十二月二十一日下午四時起開始更生
程序。
命司法事務官進行本件更生程序。
    理  由
一、聲請意旨略以：聲請人即債務人張慶雯前向金融機構辦理消
    費貸款、信用卡契約等致積欠無擔保暨有擔保債務計新臺幣
    （下同）4,220,875元，因無法清償債務，而於民國95年6月
    間依金融主管機關協調成立之中華民國銀行公會會員辦理消
    費金融案件無擔保債務協商機制，與各債權銀行達成分期還
    款協議，同意自95年7月起分120期，並於每月以27,117元依
    各債權銀行債權金額比例清償各項債務至全部清償為止，惟
    因客觀收入本不足繳納協商數額，故不得已毀諾，是聲請人
    未依前開分期還款協議繼續履行，乃不可歸責於聲請人之事
    由所致，而聲請人現已不能清償債務，復未經法院裁定開始
    清算程序或宣告破產，爰依法聲請准予裁定更生等語。
二、按「債務人不能清償債務或有不能清償之虞者，得依本條例
    所定更生或清算程序，清理其債務。」、「債務人與金融機
    構協商成立者，不得聲請更生或清算，但因不可歸責於己之
    事由，致履行顯有重大困難者，不在此限。」、「本條例施
    行前，債務人依金融主管機關協調成立之中華民國銀行公會
    會員辦理消費金融案件無擔保債務協商機制與金融機構成立
    之協商，準用前項之規定。」，消費者債務清理條例第3 條
    、第151 條第5 項、第6 項分別定有明文。所謂「不可歸責
    於己之事由」，原則上係指客觀上聲請人有收支狀況之變動
    ，諸如物價上漲、家屬患病等導致支出增加，或因意外、病
    痛無法工作、僱用之公司倒閉或裁員、減薪等以致收入減少
    等情；又縱使財產及收支狀況無甚變動，但因協商時居於劣
    勢，未能實質協議，僅為爭取利息減少及分期清償之些許優
    惠，勉予允諾，惟其財產及收入客觀上難以如期履行之情形
    ，亦應認該當。債務人雖因不可歸責之原因致不能履行協商
    條件，仍應符合「不能清償或有不能清償之虞」法定要件，
    亦即應綜合債務人之財產、信用、收支與其所負全部債務等
    狀況，評估其是否仍有償債能力，或即使仍得勉力清償，但
    是否因年紀已長、身罹疾患、工作條件不佳或其他相類似之
    因素，可預期足以影響日後基本生活之維持，而有不能清償
    之虞等情，為其判斷之準據。
三、經查：
  (一)聲請人前向各金融機構辦理消費貸款、信用卡契約、房屋貸
    款等致積欠無擔保暨有擔保債務4,220,875元，而於95年6月
    間曾依「中華民國銀行公會會員辦理消費金融案件無擔保債
    務協商機制」與最大債權銀行安泰銀商業銀行股份有限公司
    （下稱安泰銀行）辦理協商，與各債權人達成分期還款協議
    ，同意自95年7月起分120期，並於每月10日以27,117元依各
    債權銀行債權金額比例清償各項債務至全部清償為止，而聲
    請人於協商成立後，僅繳納7期即於96年1月間毀諾未依約履
    行等情，此有債權人清冊、財團法人金融聯合徵信中心前置
    協商專用債權人清冊、信用報告、安泰銀行陳報狀等在卷可
    稽（卷第10頁至11頁、第12頁至15頁、第16頁至22頁、第88
    頁至94頁），堪認屬實。
  (二)聲請人現受雇於財團法人中華基督教行道會高雄牧鄰教會，
    95年度至99年度申報所得平均每月收入分別為21,113元、7,
    735 元、0 元、2,106 元、18,926元，勞工保險已於100 年
    3 月9 日退保，據其所提出之薪資給付證明每月平均收入為
    24,348元等情，此有綜合所得稅各類所得資料清單、財產歸
    屬清單、稅務電子閘門財產所得調件明細表、勞工保險投保
    資料表、在職證明書、薪資給付證明等附卷可證（卷第27頁
    至29頁、第45頁至47頁、第80頁、第32頁至33頁、第34頁）
    ，則以96年度之申報所得平均每月收入7,735 元為核算其96
    年毀諾當時之收入標準，而以聲請人所提出之薪資給付證明
    平均每月收入24,348元為核算其現在償債能力之基礎，較能
    反映真實收入狀況。
  (三)支出部分，聲請人主張與配偶共同分擔1 名未成年子扶養費
    乙節，按直系血親相互間，互負扶養之義務，第1114條之1
    定有明文。查聲請人長子許福瑄為88年生，尚未成年，此有
    戶籍謄本在卷可參（卷第8 頁至9 頁），堪認其未成年子確
    屬不能維持生活且無謀生能力而需聲請人扶養；扶養費用部
    分，參照民法第1118、1119條規定，其負扶養義務之程度，
    亦應考量其目前身負債務之窘境，所負擔之扶養義務能力，
    自非比一般，是以100 年度綜合所得稅受扶養人每人免稅額
    82,000元計算，每人每月之扶養費用為6,833 元【計算式：
    82,000÷12 =6,833 ，元以下4 捨5 入】為審查基準；則聲
    請人與配偶分擔後所應負擔扶養費應為3,417 元【計算式：
    6,833 ÷2= 3,417，元以下4 捨5 入】。至聲請人個人日常
    生活必要費用部分，審酌聲請人負債之現況，基於社會經濟
    活動之互賴及誠信，該日常生活所需費用，自應節制開支，
    不得有超越一般人最低生活標準之享受，否則反失衡平，本
    院參酌內政部社會司所公告歷年最低生活費標準，96年度高
    雄市每人每月最低生活費標準為10,708元；100 年度高雄市
    7 月份每人每月最低生活費標準為11,146元，則聲請人每月
    最低生活費除有特殊情形並有證據證明者外，自宜以此為度
    ，始得認係必要支出。
  (四)綜上所述，以聲請人96年每月收入7,735 元，於扣除其每月
    必要生活費用10,708元後，即已超支而不足繳納每月協商之
    金額27,117元，因此，聲請人無法依協議繼續償還，既係因
    客觀收入本即不足支付個人生活必要費用，非因協議後故有
    浪費或其他不利償還之行為，應認已盡相當之償還誠意，實
    有不可歸責於聲請人之事由，致履行顯有重大困難。又依聲
    請人目前每月收入24,348元為核算基礎，扣除其本人每月必
    要支出11,146元及扶養費3,417 元後，僅餘9,785 元【計算
    式：24,348－11,146－3,417 ＝9,785 】，而聲請人目前負
    債總額為4,220,875 元，以上開餘額按月攤還結果，如不計
    利息，約近35年期間始能清償完畢，如加計利息負擔，其還
    款年限顯然更長，有違消費者債務清理條例協助債務人重建
    更生之立法本意，堪認聲請人有不能清償債務或有不能清償
    之虞之情事，準此，上開償債年限將使聲請人生活長期陷入
    窘境，於其目前身心狀況俱有不良影響，自非允當。從而，
    聲請人主張已不能清償債務或有不能清償之虞，聲請本院准
    予更生，依所舉事證及本院調查結果，即無不合。
四、末按「法院開始更生程序之裁定，應載明其年、月、日、時
    ，並即時發生效力。」、「法院裁定開始更生或清算程序後
    ，得命司法事務官進行更生或清算程序，必要時得選任律師
    、會計師或其他適當之自然人或法人一人為監督人或管理人
    。」，消費者債務清理條例第45條第1 項、第16條第1 項分
    別定有明文。本件聲請人其目前收入及財產狀況，不能履行
    債務，依聲請人其目前收入及財產狀況，未償之債務亦屬不
    能清償，有如上述。此外，復查無聲請人有消費者債務清理
    條例第46條各款所定駁回更生聲請等事由，有本院民事紀錄
    科查詢表及臺灣高等法院被告前案紀錄表在卷可憑。從而，
    聲請人聲請更生，洵屬有據，應予准許，爰命司法事務官進
    行本件更生程序。
五、依消費者債務清理條例第11條第1 項、第45條第1 項、第16
    條第1 項，裁定如主文。
中    華    民    國   100   年    12    月     21    日
                      民事庭  法  官  邱泰錄
以上正本證明與原本無異。
本裁定已於100年12月21日下午4時公告。
本件不得抗告。
中    華    民    國   100   年    12    月     21    日
                              書記官  梁竫